臺灣彰化地方法院民事判決　九十一年度訴字第五一號
　　原　　　告　盟雅工業股份有限公司
　　法定代理人　丙 ○ ○
　　被　　　告　物格股份有限公司
　　法定代理人　乙 ○ ○
　　訴訟代理人　甲 ○ ○
右當事人間請求給付工程款事件，本院判決如左：
    主      文
被告應給付原告新台幣貳佰肆拾萬陸仟肆佰柒拾貳元及其自民國九十一年一月十六日
起至清償日止，按年息百分之五計算之利息。
原告其餘之訴駁回。
訴訟費用由被告負擔三分之二，餘由原告負擔。
本判決第一項於原告以新台幣捌拾貳萬元供擔保後，得假執行。但被告如於假執行程序
實施前以新台幣貳佰肆拾伍萬元預供擔保，得免為假執行。
原告其餘假執行之聲請駁回。
    事實及理由
一、原告起訴主張：兩造於民國八十九年六月二十七日訂立工程合約，約定被告出名向
    訴外人九泰營造工程股份有限公司（下稱九泰公司）承包之西濱快速公路ＷＨ４８
    －１標工地之竹節鋼筋鍍鋅工程，由伊承作部分工作，報酬按每公斤新台幣（下同
    ）六元實作實算。伊自八十九年十一月起至九十年二月間止，按期陸續出貨，合計
    工程六百二十四萬四千二百四十七元（含營業稅百分之五）。茲九泰公司已將工程
    款交付被告，詎被告僅給付其中二百六十六萬八千二百三十一元，尚欠餘款三百五
    十七萬六千零十六元迄不清償等情，本於承攬之法律關係，求為命被告如數給付餘
    款並自起訴狀繕本送達翌日起加給法定利息之判決，並願供擔保聲請宣告假執行。
二、被告則以：依兩造前開合約關於付款方式之約定，規定須待九泰公司票期兌現後，
    以現金票支付，惟九泰公司所簽發支付之如附表編號１～５所示之工程款支票五張
    ，款項合計六百四十五萬四千一百三十萬元，提示均遭退票，伊自無法給付餘款，
    且兩造另有約定每公斤單價折價五毛等語，資為抗辯。
三、原告主張之前揭事實，有其所提合約書、出貨明細表及出貨單、統一發票影本在卷
    為證，並為被告所自認，堪信為真實。茲雙方爭執者為，訴外人九泰公司付款之支
    票退票，依合約書之約定，被告應否給付系爭工程款。查兩造上開工程合約書第四
    點規定：「付款方式：待甲方（指被告）業主（九泰營造工程股份有限公司）票期
    兌現後，現金票支付」，而九泰公司支付之工程款支票是否兌現，乃為將來客觀上
    不確定之事實，其所稱「票期兌現後」現金票支付，自係就工程款之清償定有履行
    之條件，在該條件未成就前，被告即無履行給付工程款之義務。本件訴外人九泰公
    司因上開鋼筋鍍鋅工程支付被告之工程款支票，除如附表編號１～５所示五張支票
    未獲付款外，其餘均已兌現之事實，為兩造所不爭執，並有被告所提遭退票之五張
    支票影本在卷可參。故前已兌現之票款部分，被告即應按原告實際承作數量支付工
    程款，其餘退票部分，則應俟票據兌現後，被告始有履行給付之義務。而原告自八
    十九年十一月起至九十年二月間止，實際承作交貨之竹節鋼筋鍍鋅數量合計為九九
    一．一五噸，如附表所示六張支票，其中編號１金額一百八十七萬三千八百四十一
    元，及編號６金額一百八十七萬三千八百四十元之支票，係支付兩造在九十年一月
    三十一日至九十年三月二十日期間所完成工作之款項（原告在該期間共交付完成之
    貨品十次，數量合計三六一．七六噸，被告共交付完成之貨品五次，數量合計二三
    三．一一噸），其餘編號２～５四張支票係單純支付被告自行承作部分款項之用，
    九泰公司已於九十年七月底倒閉等情，業據證人即九泰公司當時之承辦職員關艷霞
    到庭具結證述屬實，並有其所提兩造不爭執之工程估驗請款與應付票據明細表、竹
    節鋼筋鍍鋅數量表、工程估驗請款單等影本在卷可按。該編號２～５之支票既係供
    支付被告自行承作部分之工程款，其是否兌現，即與原告無關，被告就此部分票款
    未獲支付，執為拒絕支付系爭工程款之論據，委無可採。惟編號１支票迄未兌現，
    該支票所支付之工程款，屬原告實作部分之款項者，依兩造合約之規定，因被告給
    付工程款所定之履行條件尚未成就，被告自得拒絕支付。茲因九泰公司就九十年一
    月三十一日至九十年三月二十日間應付之工程款，係平均開立如附表編號１、６所
    示支票給付，無從區分各該支票究供支付何者實作部分之款項，故應按兩造在該期
    間各自實作數量之比例計算其應得工程款，始稱允當。則附表編號１支票所支付兩
    造實作之工程款，原告部分之款項為一百十三萬九千五百四十四元（被告部分為七
    十三萬四千二百九十七元），在此金額範圍，被告自得拒絕付款。查被告因系爭工
    程合約應給付原告之工程款總計為六百二十四萬四千二百四十七元（即原告交貨數
    量乘以單價每公斤六元，再加計營業稅百分之五），被告已給付其中二百六十六萬
    八千二百三十一元，尚有餘款三百五十七萬六千零十六元未付，為兩造所共承，扣
    除前開附表編號１支票屬原告實作部分之工程款一百十三萬九千五百四十四元後，
    被告尚應給付原告之工程款為二百四十三萬六千四百七十二元。至被告抗辯兩造另
    有約定按每公斤折價五毛付款一節，為原告所否認，且與合約書所載內容不符，被
    告復未舉證以實其說，自難以採信。另就上開一百十三萬九千五百四十四元工程款
    部分，被告得以拒絕清償，係因履行之條件未成就所致，並非清償期限即履行期未
    到，故在履行之條件尚未成就前，不能認為有預為請求之必要，原告尚不得依民事
    訴訟法第二百四十六條之規定，提起將來給付之訴（最高法院四十六年台上字第七
    四五號判例參照）。從而，原告基於系爭工程合約之約定，本於承攬之法律關係，
    請求被告給付工程款，在二百四十三萬六千四百七十二元及其自起訴狀繕本送達翌
    日即九十一年一月十六日起，至清償日止，按年息百分之五計算之法定利息之範圍
    ，洵屬正當，應予准許，逾此範圍之請求，則為無理由，應予駁回。
四、原告陳明願供擔保聲請宣告假執行，就其勝訴部分，核無不合，爰酌定相當擔保金
    額准許之，並准被告於假執行程序實施前預供擔保而免為假執行。至原告敗訴部分
    ，其假執行之聲請，失所附麗，應併駁回之。
據上論結，本件原告之訴為一部有理由，一部無理由，依民事訴訟法第七十九條但書、
、第三百九十條第二項、第三百九十二條，判決如主文。
中　　　華　　　民　　　國　　九十一 　 年　　  二 　　 月　　 二十  　 日
                                    民事第二庭
                                        法　　　官　陳 瑞 水
右為正本係照原本作成。
如對本判決上訴須於判決送達後廿日內向本院提出上訴狀。
中　　　華　　　民　　　國　　九十一 　 年　　  二 　　 月　　 二十  　 日
                                        法院書記官　楊 筱 惠
~FO;
┌────────────────────────────────────────────────────┐
│附表：發票人均為九泰營造工程股份有限公司                                                                │
├──┬─────┬──────┬──────────────┬──────────────┬──────┤
│編號│支 票號 碼│發 票 日  期│金          額  （新台幣元）│付           款           人│備        考│
├──┼─────┼──────┼──────────────┼──────────────┼──────┤
│ １ │AU 0000000│90年７月日│一百八十七萬三千八百四十一元│台灣中小企業銀行南京東路分行│提示退票    │
├──┼─────┼──────┼──────────────┼──────────────┼──────┤
│ ２ │ZP 0000000│90年８月日│一百十六萬二千七百五十九元  │同      右                  │同    右    │
├──┼─────┼──────┼──────────────┼──────────────┼──────┤
│ ３ │ZP 0000000│90年９月日│一百十六萬二千七百六十元    │同      右                  │同    右    │
├──┼─────┼──────┼──────────────┼──────────────┼──────┤
│ ４ │ZP 0000000│90年９月日│一百十二萬七千三百八十五元  │同      右                  │同    右    │
├──┼─────┼──────┼──────────────┼──────────────┼──────┤
│ ５ │ZP 0000000│90年１０月日│一百十二萬七千三百八十五元  │同      右                  │同    右    │
├──┼─────┼──────┼──────────────┼──────────────┼──────┤
│ ６ │AU 0000000│90年６月日│一百八十七萬三千八百四十元  │同      右                  │已獲付款    │
└──┴─────┴──────┴──────────────┴──────────────┴──────┘
